【裁判字號】    98,上易,798
【裁判日期】    990224
【裁判案由】    妨害名譽
【裁判全文】
臺灣高等法院臺南分院刑事判決         98年度上易字第798號
上  訴  人  臺灣臺南地方法院檢察署檢察官
上  訴  人
即  被  告  甲○○
上列上訴人因被告妨害名譽案件，不服臺灣台南地方法院98年度
易字第33號中華民國98年10月19日第一審判決（起訴案號：臺灣
台南地方法院檢察署97年度調偵字第450號 ），提起上訴，本院
判決如下：
    主  文
原判決撤銷。
甲○○犯誹謗罪，共肆罪，各處拘役參拾日，如易科罰金，均以
新臺幣壹仟元折算壹日。應執行拘役壹佰日，如易科罰金，以新
臺幣壹仟元折算壹日。
    事  實
一、甲○○明知其夫與乙○○○之間，並無所謂外遇之不正常男
    女關係，竟意圖散布於眾而於下列時地，四次指摘足以毀損
    乙○○○名譽之事：
（一）甲○○於民國（下同）96年3月27日上午7時許，在臺南市
      ○○街84巷23號之1前方不特定多數人得共見共聞之公眾
      場合，以心疑鄰居乙○○○與甲○○之夫有不正常往來為
      由，與乙○○○發生爭吵，甲○○竟基於侮辱之犯意，公
      然以臺語「討客兄」、「討要死」、「被人幹」、「腳抬
      高高讓人家挖」、「我沒像你四處討」、「不要臉」等語
      辱罵乙○○○，足使乙○○○之人格尊嚴受損；甲○○同
      時，公然以臺語「做到讓自己的先生去跟你相幹」、「連
      我先生你也好，你要討也討遠一點」等語辱罵乙○○○，
      指摘甲○○之夫與乙○○○之間有外遇之情事，足使乙○
      ○○之名譽受損。
（二）甲○○嗣於96年4月20日上午7時許，在臺南市巴克禮公園
      此不特定多數人得共見共聞之公眾場合，復基於侮辱之犯
      意，公然以臺語「討客兄」、「不要臉」等語辱罵乙○○
      ○，足使乙○○○之人格尊嚴受損；甲○○同時，公然以
      臺語「連我先生你也好，你要討也討遠一點」等語辱罵乙
      ○○○，指摘甲○○之夫與乙○○○之間有外遇之情事，
      足使乙○○○之名譽受損。
（三）甲○○於96年4月17日：
    １先在臺南市崇德市場，向在該市場攤位工作之林王繁，指
      摘甲○○之夫與乙○○○之間有外遇之情事。
    ２再於同日趁在臺南市○○○街37號王黃秀盆之住所門口，
      與王黃秀盆相遇之機，向王黃秀盆指摘甲○○之夫與乙○
      ○○之間有不正常之男女關係。
二、案經乙○○○訴由臺灣臺南地方法院檢察署檢察官偵查起訴
    。
    理  由
一、認定犯罪所憑之證據及理由
（一）公訴人及被告均同意下述之供述或非供述證據之證據能力
      ，本院審酌前開證據之作成或取得之狀況，並無非法或不
      當取證之情事，且亦無顯不可信之情況，並無證據力明顯
      過低之情形，復經本院於審判期日就上開證據依法進行調
      查、辯論，依刑事訴訟法第159條之5規定，均具有證據能
      力，合先敘明。
（二）
    １被告之夫張孟聰於警詢及偵訊中均陳稱其並未曾對告訴人
      施以性騷擾之行為等語，且被告亦稱：我心裏覺得告訴人
      曾叫張孟聰幫忙修理水龍頭，卻又罵張孟聰瘋豬哥，告訴
      人這樣是不對的，讓我覺得不舒服，但我並未見過張孟聰
      與告訴人有做過親密之動作，未曾見渠二人有衣衫不整之
      情形，渠二人應無不正常關係等語至明，可見被告應明知
      其夫張孟聰與告訴人之間，並無外遇之不正常男女關係存
      在。
    ２事實一（一）（二）部分，業據被告於原審坦承不諱（見
      原審卷34頁），核與告訴人於警詢、偵訊中以及證人謝陳
      英瓜於偵查中之陳述情節相符，復有錄有前開時地被告用
      言語侮辱告訴人之錄音光碟1片、錄音譯文2份可稽（見96
      年度他字3257號偵卷第4至9頁，錄音光碟存於同卷第10頁
      後附紙袋內），被告此部分公然侮辱犯行之事實，堪予認
      定。
    ３證人林王繁除迭於偵訊及原審審理中證稱：96年間，我在
      崇德市場之素食店，擔任在騎樓處請客人試吃之工作，被
      告於早上至我工作之處，一開始其即主動向我說告訴人與
      被告之夫有外遇，因為被告有看到其夫到告訴人家裡，我
      靜靜地聽，被告一直講，我就勸被告說大家都是朋友，不
      要這樣，後來我表示要做生意，被告就離開，過程約幾分
      鐘，且被告只來找過我一次等語外，於原審審理中尚稱：
      是被告主動告知我上開告訴人與被告之夫有外遇之事，我
      並未詢問，在被告講該事之前，並未提到其他事情，且被
      告既未問我這件事要如何處理，亦未要麻煩我去向告訴人
      說什麼，告訴人也從未向我講過被告之夫為瘋豬哥等語（
      見偵卷第41頁，原審卷第63、65至68、71至72、75、76頁
      ）。
    ４證人王黃秀盆除迭於偵訊及原審審理中證稱：96年3月間
      之後某日，我剛好從住處門口出來，被告剛好從我家經過
      看到我，我們就在我住處門口講話，被告好像說她心情不
      好，我問她為什麼，被告就說其從崇德市場回家，至告訴
      人住處看到其夫與告訴人，當時告訴人之內褲褪至小腿處
      ，被告認為其夫與告訴人有不正常關係，我有勸被告不要
      心情不好，可能沒什麼事情，因為我要忙著煮晚餐，我們
      約講10幾分鐘就結束，被告在先前並未曾與我聯絡過，且
      只來我家一次等語外，尚於原審審理中陳稱：在上開被告
      與我交談之過程，被告並未拜託我去找告訴人而幫忙處理
      ，亦未拜託我出來調解，我也未曾聽過告訴人說被告之夫
      為瘋豬哥等語（見偵卷第42頁，原審卷第81、84至88頁）
      。
    ５按告訴人遭指摘其與被告之夫有外遇之不正常之男女關係
      ，業足使告訴人在社會上受到不道德非議之負面評價，損
      害告訴人之社會形象，足以毀損告訴人之名譽，且被告亦
      稱其認為外遇係很丟臉之事，而指述他人有外遇，對於被
      指述者係屬壞事等語，是被告明知其夫與告訴人之間並無
      所謂外遇之不正常之男女關係，復知悉對外指摘此事將有
      損告訴人之名譽，竟於不特定多數人得共見共聞之公眾場
      合，以「做到讓自己的先生去跟你相幹」、「連我先生你
      也好，你要討也討遠一點」等語辱罵告訴人，或先後主動
      向與被告毫無親屬關係，復不熟識且從未曾介入處理被告
      事務之林王繁、王黃秀盆，指摘告訴人與被告之夫之間存
      有不正常男女關係此等損害告訴人名譽之事，則被告存有
      將該損害告訴人名譽之事予以散布之意圖，至為彰顯，堪
      予認定。
    ６被告坦承事實一（一）、（三）之事實。
二、對於被告及辯解本院不採的理由
（一）被告辯解要旨
      被告否認事實一（二）之事實，且惟矢口否認誹謗犯行，
      辯稱：我並未向林王繁、王黃秀盆指陳告訴人與被告之夫
      之間存有不正常男女關係之情，且係拜託林王繁、王黃秀
      盆幫忙向告訴人傳達不要再稱被告之夫為瘋豬哥云云。
（二）不採的理由
    １事實一（二）之事實，業據被告於原審坦承不諱，且有前
      述「一、認定犯罪所憑之證據及理由（二）２」中之證據
      可資認定，被告於本院審理時之否認，顯係翻異卸責之詞
      ，不足採信。
    ２又查證人林王繁、王黃秀盆與被告及告訴人均無任何親屬
      關係，且林王繁係因至公園運動，方認識同在公園運動之
      被告及告訴人，林王繁與被告及告訴人之間僅為單純之朋
      友關係，亦無任何不愉快、金錢糾紛或恩怨存在，被告在
      前揭於崇德市場之該次之前，並未曾向林王繁講過被告家
      裡之事務，再者王黃秀盆係先因曾與告訴人同至廟宇參拜
      而認識後，經告訴人介紹才認識被告，但王黃秀盆與被告
      並不相熟，甚至不知被告之姓名等情，為林王繁、王黃秀
      盆迭於偵查及審理中陳明（見偵卷40至42頁，原審卷62至
      64、77、78、80、83、85頁），是林王繁、王黃秀盆係居
      於客觀中立之地位，其等並無刻意設詞迴護告訴人或構陷
      被告之動機及必要，證述內容之真實可信，應無可置疑。
      且由證人林王繁、王黃秀前述之證述內容可知，被告與林
      王繁、王黃秀盆交談之過程中，確有向林王繁、王黃秀盆
      指陳告訴人與被告之夫之間存有不正常男女關係之情事，
      且並無任何敦請或拜託林王繁、王黃秀盆幫忙向告訴人傳
      達訊息，或甚而調解糾紛之舉動，則被告辯稱其並未向林
      王繁、王黃秀盆指陳告訴人與被告之夫之間存有不正常男
      女關係之情，且係拜託林王繁、王黃秀盆幫忙向告訴人傳
      達不要再稱被告之夫為瘋豬哥云云，與證人林王繁、王黃
      秀盆之證述不符，係屬卸責之詞，無從採信。
三、論罪科刑之理由
（一）核被告於事實一（一）及一（二）之所為，分別係犯刑法
      第309條第1項之公然侮辱罪及同法第310條第1項之誹謗罪
      。其一行為觸犯前述二罪名，分別均成立想像競合犯，均
      應從一重之誹謗罪處斷。
（二）核被告於事實一（三）１及２之所為，均係犯刑法第310
      條第1項之誹謗罪。
（三）被告四次誹謗犯行，犯意各別、行為互異，應分論併罰之
      。
（三）爰審酌被告因與告訴人爭吵，竟率而在公眾場合對告訴人
      施以侮辱、誹謗之言語，復又基於散布之意而指摘足以毀
      損告訴人名譽之事，致使告訴人之人格尊嚴及名譽受損，
      被告未曾有犯罪前科，並考量其犯後態度等一切情狀，分
      別量處如主文所示之刑，並定其應執行刑及諭知易科罰金
      之折算標準。
四、撤銷改判之理由
（一）關於事實一（一）及事實一（二）中被告之所為，除分別
      均觸犯公然侮辱罪外，被告在公眾場合，以「做到讓自己
      的先生去跟你相幹」、「連我先生你也好，你要討也討遠
      一點」等語辱罵告訴人，已具體陳述告訴人與被告之夫有
      染，同時分別亦觸犯誹謗罪。即被告於事實一（一）及一
     （二）之所為，分別係犯刑法第309條第1項之公然侮辱罪
      及同法第310條第1項之誹謗罪之想像競合犯。原審判決認
      此二部分均僅成立公然侮辱罪，尚有未洽。
（二）被告於事實一（三）１及２所為之誹謗犯行，時間、地點
      、對象均不相同，顯係分別起意，應分別成立二個誹謗罪
      ，原審判決認此二部分屬集合犯僅成立一個誹謗罪，亦有
      未洽。
五、適用法律
（一）刑事訴訟法第369條第1項前段、第364條、第299條第1項
      前段。
（二）刑法第309條第1項、第310條第1項、第55條、第51條第6
      款、第41條第1項，刑法施行法第1條之1。
本案經檢察官吳忠賢到庭執行職務。
中    華    民    國    99    年    2     月    24    日
                  刑事第三庭    審判長法  官    陳義仲
                                      法  官    宋明中
                                      法  官    蔡勝雄
以上正本證明與原本無異。
不得上訴。
                                      書記官    汪姿秀
中    華    民    國    99    年    2     月    24    日
附錄本案論罪科刑法條：
中華民國刑法第309條第1項
公然侮辱人者，處拘役或3百元以下罰金。
中華民國刑法第310條第1項
意圖散布於眾，而指摘或傳述足以毀損他人名譽之事者，為誹謗
罪，處1年以下有期徒刑、拘役或5百元以下罰金。

司法院資訊處製作；財團法人民間司法改革基金會備份。
